臺灣士林地方法院刑事判決
110年度訴字第126號
公  訴  人  臺灣士林地方檢察署檢察官
被      告  卓子健


選任辯護人  陳敬穆律師
            謝亞哲律師
            朱一品律師          
上列被告因強盜等案件，經檢察官提起公訴（109年度少連偵緝
字第26號），本院判決如下：
    主  文
乙○○共同犯攜帶兇器強盜罪，處有期徒刑柒年。未扣案之犯罪所
得第三級毒品愷他命拾公克及梅錠伍片均沒收，於全部或一部不
能沒收或不宜執行沒收時，追徵其價額。
    事  實
一、乙○○、丁○○（所涉加重強盜罪部分，業經本院以109年度訴
    字第289號判處有期徒刑7年6月，現由臺灣高等法院以110年
    度上訴字第2525號案件審理中）於民國108年12月1日晚間11
    時56分許以通訊軟體微信向丙○○購買第三級毒品愷他命20公
    克及摻有毒品成分之梅錠10片，雙方約定於翌日（2）凌晨
    在臺北市○○區○○路0段000號溫拿旅館附近進行交易後，丁○○
    乃騎乘車牌號碼000-0000號普通重型機車搭載乙○○前往溫拿
    旅館附近之臺北市北投區立農街1段22巷內（下稱本案交易
    地點），並指示少年葉Ο丞（92年8月生，真實姓名年籍詳卷
    ）搭乘計程車至溫拿旅館旁之統一便利超商，監視毒品賣家
    行蹤及動向，以確保毒品交易之安全。詎丙○○於108年12月2
    日凌晨1時9分許攜帶毒品抵達本案交易地點後，丁○○、乙○○
    與丙○○即因毒品交易價格發生口角爭執，乙○○、丁○○因不滿
    丙○○抬高毒品之售價，竟意圖為自己不法之所有，共同基於
    攜帶兇器強盜之犯意聯絡，由丁○○持外觀上與真槍極為相似
    之BB槍1把（無彈匣，下稱本案槍枝），以該槍握把處敲擊
    丙○○之左側太陽穴，致丙○○受有頭部撕裂傷(約3.5公分)之
    傷害，以此強暴方式使丙○○達於不能抗拒之程度，任由丁○○
    、乙○○強取其所有價值共新臺幣〈下同〉4萬元之愷他命20公
    克（售價1公克1700元）、梅錠10片（售價1片600元）。得
    手後，丁○○旋即騎乘上開普通重型機車搭載乙○○離去，並平
    分上開強盜所得。
二、案經丙○○訴由臺北市政府警察局北投分局報告臺灣士林地方
    檢察署檢察官偵查起訴。　　
    理  由
一、證據能力之說明
　　本院引用被告以外之人於審判外之陳述，業經檢察官、被告
    及其辯護人於準備程序同意其證據能力(見本院110年度訴字
    第126號卷〈下稱本院卷〉第62頁至第71頁) ，本院審酌該等
    證據作成之情況，核無違法取證或其他瑕疵，且與待證事實
    具有關聯性，認為以之作為證據為適當，依刑事訴訟法第15
    9 條之5 規定，均有證據能力。其餘認定本案犯罪事實之非
    供述證據，查無違反法定程序取得之情，依刑事訴訟法第15
    8條之4規定反面解釋，亦具有證據能力。
二、認定事實所憑證據及理由
㈠、上開犯罪事實，業據被告乙○○於偵查、本院審理時坦承不諱
    （見臺灣士林地方檢察署109年度少連偵緝字第26號卷〈下稱
    偵緝卷〉第15頁至第19頁、第121頁至第123頁、本院卷第61
    頁至第62頁、第316頁），核與證人即告訴人丙○○、證人即
    共犯丁○○、證人葉Ο丞於警詢、偵訊及本院審理時證述情節
    大致相符（見臺灣士林地方檢察署109年度少連偵字第2號卷
    〈下稱偵卷〉第45頁至第50頁、第71頁至第78頁、第125頁至
    第128頁、第203頁至第209頁、同署108年度他字第5067號卷
    〈下稱他卷〉第153頁至第161頁、本院卷第285頁至第303頁）
    ，並有臺北市政府警察局北投分局偵查隊偵辦被害人丙○○遭
    強盜案偵查報告、自願受搜索同意書、臺北市政府警察局北
    投分局搜索扣押筆錄、扣押物品目錄表、扣押物品收據、扣
    案物照片、現場GOOGLE街景圖、丁○○與葉Ο丞間通訊軟體Mes
    senger對話紀錄、車牌號碼000-0000號營業小客車行車紀錄
    器影像、派遣任務紀錄及叫車電話軌跡、現場及沿線監視器
    影像擷圖、車牌號碼000-0000號普通重型機車詳細資料報表
    及交通違規紀錄、告訴人之傷勢照片、被告與告訴人間通訊
    軟體微信對話紀錄及語音譯文、被告與丁○○間微信對話紀錄
    及語音譯文、臺北市立萬芳醫院108年12月3日診字第108005
    0735號診斷證明書在卷可稽（見他卷第5頁至第9頁、第31頁
    至第87頁、第93頁至第107頁、第111頁、第116頁至第119頁
    、第147頁、偵卷第17頁至第25頁、第35頁至第44頁、第51
    頁至第61頁、第133頁）及本案槍枝扣案可佐，足認被告前
    揭具任意性之自白與事實相符，堪以採信。
㈡、又強盜罪之所謂「不能抗拒」，係指行為人所為之強暴、脅
    迫等不法行為，就當時之具體事實，予以客觀之判斷，足使
    被害人身體上或精神上達於不能或顯難抗拒之程度，申言之
    ，強盜行為之被害人是否已達不能抗拒程度，應以行為人行
    為時所施手段之強弱程度，綜合當時之具體事實，依多數人
    之客觀常態情狀決之，亦即視該手段施用於相類似情況下，
    是否足使一般人處於不能抗拒之壓制程度而定（最高法院99
    年度台上字第4069號、第3081號判決意旨參照）。查告訴人
    與被告、丁○○為毒品交易之際，突遭丁○○持外觀上與真槍極
    為相似之本案槍枝敲擊其頭部，業經本院認定如前，衡情一
    般人在孤身一人、無任何防身武器且毫無防備之情況下，突
    遭他人持金屬硬物攻擊頭部，均會害怕遭遇不測、心生畏懼
    而產生恐怖之心理，參以被告於警詢時供稱：丁○○持本案槍
    枝敲擊告訴人頭部後，告訴人便開始逃跑等語（見偵卷第11
    頁）、證人丁○○於警詢時供稱：我持本案槍枝往告訴人左側
    眉毛處敲下去後，告訴人就叫我們不要打他，他就跑了，我
    們有佯裝要追打他，跑沒幾步之後，我們就騎乘機車逃逸等
    語（見偵卷第46頁至第47頁、第49頁）、證人即告訴人於偵
    訊時證稱：我突然被捅太陽穴覺得頭很暈、空白了幾秒等語
    （見偵卷第209頁），顯見告訴人因頭部突遭硬物攻擊而產
    生暈眩，致其無反抗之能力及意願，僅能以逃跑求生，足徵
    被告、丁○○上開所為，客觀上已達足以壓抑告訴人之意思自
    由，至其不能抗拒之程度，自應構成強盜行為。
㈢、按所謂「兇器」，其種類雖無限制，然必須客觀上足對人之
    生命、身體、安全構成威脅，具有危險性之器械屬之（最高
    法院108年度台上字第3122號判決參照）。本案丁○○持以攻
    擊告訴人之本案槍枝為金屬材質、長度15.5公分、高度12.5
    公分、重量約732公克等情，有本院勘驗筆錄暨附件照片在
    卷可參（見本院卷第243頁、第245頁），足認該槍枝之外觀
    ，形體、構造與色澤均與真槍無異，質地堅硬，持握有相當
    之重量，若持以揮擊，客觀上仍對人之生命、身體及安全構
    成危險，且客觀上丁○○持之攻擊告訴人頭部之行為，亦已造
    成告訴人受有頭部撕裂傷之結果，有告訴人傷勢照片及臺北
    市立萬芳醫院108年12月3日診字第1080050735號診斷證明書
    在卷可佐（見他卷第147頁、偵卷第133頁），顯見被告、丁○○共同強盜時所持用之本案槍枝，客觀上已足以對他人生命
    、身體安全構成威脅，合於刑法上關於加重條件所稱之「兇
    器」。　
㈣、公訴意旨雖認被告、丁○○與葉Ο丞有共同攜帶兇器強盜之犯意
    聯絡及行為分擔，然為被告所否認，並辯稱：當天我與丁○○
    是打算向告訴人購買毒品，但因告訴人到場後將價格抬高太
    多，雙方價格談不攏，我與丁○○才臨時起意強盜毒品，並非
    事前謀議強盜；案發時，我不認識葉Ο丞，亦不知悉丁○○有
    找葉Ο丞把風等語，經查：
　1.證人即告訴人於警詢、偵訊時僅證稱：被告、丁○○搶走我的
    財物之後，我才看到第3個人從公園方向跑過來，接著往公
    園方向逃逸，該人自始均未對我動手等語（見他卷第144頁
    、第177頁），是依告訴人所述情節可知，被告、丁○○持本
    案槍枝敲擊告訴人頭部、強取告訴人財物之過程中，葉Ο丞
    均未在場，亦未參與被告及丁○○強盜行為之實施，則葉Ο丞
    與被告、丁○○間是否有共同攜帶兇器強盜之犯意聯絡、行為
    分擔，已屬有疑。
　2.又證人葉Ο丞於警詢、偵訊及本院審理時證稱：108年12月1
    日晚間10時49分許，我使用通訊軟體臉書聯繫丁○○，丁○○只
    跟我說他要去溫拿旅館附近處理事情，要我到場把風，負責
    看有沒有警察或什麼的，若對方人數太多，打架打不過的時
    候，要我視情況幫忙，我有問丁○○是什麼事情，但他只有說
    到了就知道，並沒有提到毒品交易或搶東西，所以我就搭乘
    計程車到溫拿旅館附近的統一超商等丁○○，我等了約20分鐘
    後傳訊息給丁○○，他說他人在旁邊，並說等一下有一個人會
    騎車來，機車廠牌是山葉、車型是ZERO、顏色是白色，我看
    到該名男子出現後，丁○○又打臉書電話問我說該名男子是否
    一個人？身邊有無其他人？我回答沒有，該名男子將機車停
    放在溫拿旅館門口後，步行進入立農街1段，接著丁○○打給
    我，叫我尾隨該名男子進入立農街內，並叫我在立農街1段2
    2巷口等，不要進入該巷弄內，後來我看到該名男子從22巷
    走出來到溫拿旅館門口牽機車，過程中我聽不到該名男子與
    丁○○、被告間之談話內容，該名男子去牽車的時候，我就走
    進22巷內，丁○○叫我到巷底之立農公園等，我在公園看不到
    他們交談的過程，後來我聽到丁○○和該名男子爆發口角，我
    聽到很大聲的髒話「幹你娘機歪」，接著該名男子就往我的
    方向跑，我看到丁○○往另一邊跑，我以為出事了，就去追丁○○，我衝出22巷後，丁○○已經不見了，剩我一個人，我也有
    點害怕，就躲在卡車旁邊，之後丁○○打給我要我趕緊搭計程
    車離開，我就起身往溫拿旅館旁的加油站跑，並搭計程車離
    開，過程中我並不知道丁○○及被告有犯強盜案等語（見偵卷
    第72頁至第74頁、他卷第153頁至第161頁、本院卷第285頁
    至第303頁），核與證人丁○○於警詢、偵訊時證稱：當天我
    與被告前往本案交易地點打算向告訴人購買毒品施用，當時
    我怕被黑吃黑，所以找葉Ο丞到場查看告訴人是否攜帶槍械
    或棍棒到場，並攜帶本案槍枝，以免購買毒品的錢被搶，葉
    Ο丞只知道我們要去購買毒品，不知道我們會演變成去搶人
    家毒品，葉Ο丞事前也不知道我們會做出搶毒品之行為，當
    天我與被告等候告訴人前來販賣毒品，等了30幾分鐘，且告
    訴人到場後，態度很不好，當下我情緒不好，就從屁股口袋
    拿出本案槍枝往告訴人的左臉眉毛處敲下去等語相符（見偵
    卷第45頁至第50頁），衡諸毒品買賣為非法之交易，丁○○、
    被告因恐賣家偽稱毒品交易而為其他不法行為，隨身攜帶本
    案槍枝防身，並指示葉Ο丞在本案交易地點附近先行確認賣
    家身分及往來行蹤，尚未與常情相悖。再參以丁○○與葉Ο丞
    間通訊軟體Messenger對話紀錄，僅見丁○○告知葉Ο丞：「你
    就在7-11等就好，若情況不對，然後你就下來，因為我們都
    不認識，後面的話你就用健走的」、「看事辦事喔」、「就
    在7-11那裡等我」、「還沒啦，他們騎摩托車來」、「一個
    人騎ZERO的，RS ZERO」等語，並未商議任何有關強盜之事
    ，有通訊軟體Messenger對話紀錄及語音譯文在卷可稽（見
    偵卷第87頁至第123頁），益徵證人丁○○所稱：其因擔心毒
    品黑吃黑，故找葉Ο丞在附近把風、查看狀況等情，確屬非
    虛，自難僅因葉Ο丞在本案交易地點附近把風之舉，逕認其
    與被告、丁○○間有共同攜帶兇器強盜之犯意聯絡。復查，卷
    內無其他積極證據證明葉Ο丞與被告、丁○○間有共同攜帶兇
    器強盜之犯意聯絡或行為分擔，自難認被告有與葉Ο丞共犯
    攜帶兇器強盜犯行。
　3.公訴人雖聲請傳喚證人丁○○，證明丁○○是否有將葉Ο丞之年
    齡告知被告（見本院卷第304頁），然本案既無證據證明被
    告與葉Ο丞共犯攜帶兇器強盜犯行，則丁○○是否將葉Ο丞之年
    齡告知被告，實與本案犯罪事實無關連性，尚無調查之必要
    ，併此敘明。
㈤、綜上所述，本案事證已臻明確，被告與丁○○共同犯攜帶兇器
    強盜犯行，洵堪認定，應依法論科。　　
三、論罪科刑
㈠、核被告所為，係犯刑法第330條第1項攜帶兇器強盜罪。被告
    與丁○○就上開攜帶兇器強盜犯行，有犯意聯絡及行為分擔，
    應論以共同正犯 　
㈡、按強盜罪，於實施強暴行為之過程中，如別無傷害之故意，
    僅因拉扯致被害人受有傷害，乃施以強暴之當然結果，不另
    論傷害罪（最高法院24年度刑事庭會議決議意旨參照），被
    告、丁○○以持本案槍枝敲擊告訴人頭部之方式，共同實行強
    暴行為，致告訴人成傷，則其等傷害行為已結合於強盜罪之
    罪質中，不另論傷害罪。公訴意旨認被告此部分所為，另成
    立刑法第277條第1項傷害罪，容有誤會。　
㈢、刑之加重減輕事由
  1.公訴意旨雖以：被告為成年人與少年葉Ο丞共同實施攜帶兇
    器強盜犯行，應依兒童及少年福利與權益保障法第112條之
    規定，加重其刑等語，然依卷內事證尚不足以認定被告與葉
    Ο丞共犯本案攜帶兇器強盜犯行，已如前述，自難依兒童及
    少年福利與權益保障法第112條第1項前段之規定，加重其刑
    。
  2.另辯護人雖為被告辯護稱：被告於偵查之初即坦承犯罪，犯
    後態度良好，且被告案發時年僅24歲，因誤交損友而碰觸毒
    品，致其在毒癮難耐之狀況及誘惑下，與友人丁○○共犯本案
    ，但現被告已將毒癮戒除，且為脫離毒品圈之誘惑，於案發
    後選擇離開臺灣，而被告之女友因感被告改過之誠心與決心
    ，於110年3月間與被告成婚，被告組成家庭後已回歸正常生
    活，請審酌被告無前科紀錄，年紀尚輕、社會資歷尚淺，容
    易受到外界影響及毒品誘惑，犯後坦承犯罪，並願意彌補告
    訴人之損失，衡酌加重強盜罪之法定刑為7年以上有期徒刑
    ，實有情輕法重之憾，請求依刑法第59條之規定酌減其刑等
    語。然刑法第59條所謂「犯罪之情狀顯可憫恕」，係指裁判
    者審酌刑法第57條各款所列事項以及其他一切與犯罪有關之
    情狀之結果，認其犯罪顯可憫恕者而言。必於審酌一切之犯
    罪情狀，在客觀上顯然足以引起一般同情，認為縱予宣告法
    定最低刑度猶嫌過重者，始有其適用。本院審酌被告因毒癮
    需求，不滿告訴人抬高毒品售價，於毒品交易之際，由丁○○
    持近似真槍之本案槍枝敲擊告訴人頭部後，共同強盜告訴人
    所有之愷他命20公克及摻有毒品成分之梅錠10片，衡諸其犯
    罪動機、手段、情節及惡性，客觀上尚無足以引起一般同情
    之處，自難認有刑法第59條之適用。
㈣、爰審酌被告因毒癮需求，不滿告訴人抬高毒品售價，竟與丁○○共同持本案槍枝攻擊告訴人頭部，強盜告訴人所攜帶之第
    三級毒品愷他命及摻有毒品成分之梅錠，嚴重戕害社會秩序
    ，並造成告訴人受有事實欄一所載傷勢，實非足取，惟念及
    被告犯後坦承犯罪，尚有悔意，且被告除本案外無其他犯罪
    經法院科刑之紀錄，素行尚可，有臺灣高等法院被告前案紀
    錄表在卷可稽（見本院275頁至第277頁），兼衡被告之犯罪
    動機、目的、手段暨其自述高中肄業之智識能力、現於咖啡
    廳從事吧台工作，月薪約2萬8000元，已婚，無子，需扶養
    父母親之生活狀況（見本院卷第317頁），量處如主文所示
    之刑。
四、沒收部分
㈠、按犯罪所得，屬於犯罪行為人者，沒收之，於全部或一部不
    能沒收或不宜執行沒收時，追徵其價額，刑法第38條之1第1
    項前段、第3項定有明文。又共同正犯犯罪所得之沒收或追
    徵，應就各人所分得之數為之。倘若共同正犯內部間，對於
    不法利得分配明確時，應依各人實際分配所得宣告沒收；若
    共同正犯成員對不法所得並無處分權限，與其他成員亦無事
    實上之共同處分權限者，自不予諭知沒收（最高法院107 年
    度台上字第1572號判決意旨參照）。被告與丁○○共同強盜所
    得之第三級毒品愷他命20公克及摻有毒品成分之梅錠10片，
    由被告、丁○○均分乙節，業經被告及丁○○供述一致（見偵卷
    第49頁、偵緝卷第19頁），是就被告實際分得之愷他命10公
    克、梅錠5片部分，依刑法第38條之1第1項前段、第3項之規
    定宣告沒收，並於全部或一部不能沒收或不宜執行沒收時追
    徵其價額。
㈡、至扣案之本案槍枝，固為被告與丁○○共同犯攜帶兇器強盜罪
    所用之物，然該物為丁○○所有，業經被告、丁○○供述明確（
    見偵卷第46頁、本院卷第70頁），則本案槍枝既非被告所有
    之物，爰不予宣告沒收。
據上論斷，應依刑事訴訟法第299條第1項前段，刑法第28條、第
330條第1項、第321條第1項第3款、第38條之1第1項前段、第3項
，判決如主文。
本案經檢察官甲○○提起公訴，檢察官余秉甄到庭執行職務。
中　　華　　民　　國　　110 　年　　10　　月　 28 　　日
                  刑事第二庭審判長法  官  黃于真
　　　　　　　　　                法  官  張兆光
　　　　　　　　　                法  官  何松穎
以上正本證明與原本無異。
如不服本判決應於收受送達後20日內向本院提出上訴書狀，並應
敘述具體理由。其未敘述上訴理由者，應於上訴期間屆滿後20日
內向本院補提理由書( 均須按他造當事人之人數附繕本) 「切勿
逕送上級法院」。因疫情而遲誤不變期間，得向法院聲請回復原
狀。
                                  書記官  蔡宜君
中　　華　　民　　國　　110 　年　　10　　月　　29　　日
附錄本案論罪科刑法條全文：
中華民國刑法第330條
犯強盜罪而有第321條第1項各款情形之一者，處7年以上有期徒
刑。
前項之未遂犯罰之。

中華民國刑法第328條
意圖為自己或第三人不法之所有，以強暴、脅迫、藥劑、催眠術
或他法，至使不能抗拒，而取他人之物或使其交付者，為強盜罪
，處5年以上有期徒刑。
以前項方法得財產上不法之利益或使第三人得之者，亦同。
犯強盜罪因而致人於死者，處死刑、無期徒刑或10年以上有期徒
刑；致重傷者，處無期徒刑或7年以上有期徒刑。
第1項及第2項之未遂犯罰之。
預備犯強盜罪者，處1年以下有期徒刑、拘役或9千元以下罰金。

中華民國刑法第321條
犯前條第1項、第2項之罪而有下列情形之一者，處6月以上5年以
下有期徒刑，得併科50萬元以下罰金：
一、侵入住宅或有人居住之建築物、船艦或隱匿其內而犯之。
二、毀越門窗、牆垣或其他安全設備而犯之。
三、攜帶兇器而犯之。
四、結夥三人以上而犯之。
五、乘火災、水災或其他災害之際而犯之。
六、在車站、港埠、航空站或其他供水、陸、空公眾運輸之舟、
    車、航空機內而犯之。
前項之未遂犯罰之。